【裁判字號】    95,易,635
【裁判日期】    950914
【裁判案由】    詐欺
【裁判全文】
臺灣板橋地方法院刑事判決               95年度易字第635號
公  訴  人  臺灣板橋地方法院檢察署檢察官
被      告  丙○○
上列被告因詐欺案件，經檢察官提起公訴（九十五年度偵緝字第
三七八號），本院判決如下：
    主  文
丙○○共同意圖為自己不法之所有，以詐術使人將本人之物交付
，處有期徒刑陸月，如易科罰金，以銀元參佰元折算壹日。
    事  實
一、丙○○與乙○○係朋友關係，乙○○與宋添寶係同事與朋友
    關係，於民國92年5 月間，甲○○在台北縣新莊市○○路○
    段209 號2 樓之辦公處，因欲購買進口車，乙○○遂介紹丙○○與甲○○認識，丙○○即與真實姓名年籍不詳自稱范先
    生之成年男子共同基於意圖為自己不法所有之犯意聯絡，由
    丙○○佯稱係板松企業有限公司（下稱板松公司）之業務代
    表，該公司有進口車出售，並提出相關車型資料供甲○○選
    擇，旋與自稱范先生之成年男子電話聯絡後，安排甲○○前
    往基隆市某倉儲看同款式之車輛。甲○○與乙○○至基隆市
    倉儲後，乙○○再與丙○○聯繫，由丙○○指示倉儲管理人
    員同意甲○○與乙○○看車，丙○○且稱該車市價約新台幣
    （下同）160 萬，因其是公司大股東，一年有一台車之優惠
    ，只要110 萬元即可出售該車。甲○○看車完畢後，不疑有
    它，因而陷於錯誤，於同年5 月6 日，在甲○○前開辦公處
    與丙○○（丙○○係以板松公司之名義）訂立汽車買賣契約
    ，約定甲○○購買賓士牌汽車一輛，價款新台幣（下同）11
    0 萬元，甲○○並給付定金90萬元予丙○○。本約定於定金
    給付當日交車，惟丙○○以當日來不及辦理相關手續為由，
    而改約由次日交車及給付尾款。然丙○○竟未依約將前開汽
    車過戶並交付予甲○○，經甲○○向丙○○請求交車，丙○○竟稱該車已失竊，無法交車，而定金亦已交付予范先生，
    無法返還云云，甲○○追索無著，始知受騙。
二、案經甲○○訴由臺北縣政府警察局新莊分局報告臺灣板橋地
    方法院檢察署檢察官偵查起訴。
    理  由
一、訊據被告丙○○對於上揭時地與甲○○簽訂汽車買賣合約及
    收取定金等情，坦承不諱，惟否認有何詐欺犯行，辯稱：伊
    並未自稱板松公司業務，伊在廣告公司上班，非板松公司員
    工或股東，板松公司是范先生的公司。又到基隆倉儲看車是
    范先生與甲○○聯繫，伊只是扮演轉述傳達之角色，都是透
    過乙○○聯絡。且伊收受九十萬元訂金後，已將其中八十二
    萬元交給范先生，另外八萬元傭金給乙○○，范先生說伊十
    萬元的傭金等事情處理完後再給伊，所以伊沒有拿到一毛錢
    ，伊也是受害者云云。經查：上開事實，業據告訴人甲○○
    指述綦詳，核與證人乙○○於偵查及本院審理中證稱：被告
    有向伊說過其投資板松公司，在賣車，去基隆倉儲看車也都
    是和被告聯絡，由被告與倉儲聯繫，伊並沒有和自稱范先生
    的人聯絡，至於被告是否和范先生聯絡，伊並不知情。且被
    告是直至稱車子遺失後，才提到范先生。另外，伊並未收受
    被告給付的八萬元傭金等語相符（見九十五年度偵緝字第三
    七八號卷第三四頁以下；本院九十五年八月三十一日審判筆
    錄第三頁以下）。復有板松企業汽車訂購合約書、被告出具
    之切結書各一件附於偵查卷可資佐證。被告所辯洵無足採，
    其犯行堪以認定，應依法論科。
二、被告行為後，刑法施行法增訂第一條之一：「中華民國九十
    四年一月七日刑法修正施行後，刑法分則編所定罰金之貨幣
    單位為新臺幣。九十四年一月七日刑法修正時，刑法分則編
    未修正之條文定有罰金者，自九十四年一月七日刑法修正施
    行後，就其所定數額提高為三十倍。但七十二年六月二十六
    日至九十四年一月七日新增或修正之條文，就其所定數額提
    高為三倍。」並於九十五年七月一日施行。另刑法第三十三
    條第五款修正為：「主刑之種類如下：五、罰金：新臺幣一
    千元以上，以百元計算之」。從而，刑法分則編各罪所定罰
    金刑之最高數額，於上開規定修正後並無不同，惟修正後刑
    法第三十三條第五款所定罰金刑最低數額，較之修正前提高
    ，依刑法第二條第一項前段規定，自以適用修正前刑法第三
    十三條第五款規定有利於被告。核被告所為，係犯刑法第三
    百三十九條第一項詐欺取財罪。次按被告行為後，刑法第二
    十八條共犯之規定，於九十五年七月一日修正施行，修正施
    行前之規定為：「二人以上共同實施犯罪之行為者，皆為正
    犯」，修正施行後之規定則為：「二人以上共同實行犯罪之
    行為者，皆為正犯」。本件被告與自稱范先生之成年男子，
    就上開犯行，有犯意聯絡及行為分擔，不論依修正前後之規
    定，均應論以共同正犯，修正前刑法第二十八條之規定並無
    不利被告。爰審酌被告之素行、犯罪動機、目的、手段、所
    詐取之金額及犯後猶否認犯行，且未能與被害人達成和解等
    一切情狀，量處如主文所示之刑。另被告行為後，刑法第四
    十一條第一項前段關於易科罰金之折算標準，亦經修正，依
    修正後易科罰金之折算標準，係以新臺幣一千元、二千元或
    三千元折算一日，而依修正前易科罰金之折算標準，則依罰
    金罰鍰提高標準條例第二條前段（現已刪除）規定，就其原
    定數額提高為一百倍折算一日，即應以銀元三百元即新臺幣
    九百元折算為一日。自仍以修正前之規定，較有利於行為人
    ，則應依刑法第二條第一項前段，適用修正前刑法第四十一
    條第一項前段規定，諭知易科罰金之折算標準。
據上論斷，應依刑事訴訟法第二百九十九條第一項前段，刑法第
二條第一項前段、修正前第二十八條、第三百三十九條第一項、
修正前第四十一條第一項前段，罰金罰鍰提高標準條例第一條前
段、修正前第二條，判決如主文。
本件經檢察官張瑞娟到庭執行職務。
中    華    民    國    95    年    9     月    14    日
                  刑事第七庭    審判長法  官  胡堅勤
                                      法  官  王瑜玲
                                      法  官  李君豪
以上正本證明與原本無異
如不服本判決應於送達後10日內向本院提出上訴狀（須附繕本）
                                      書記官  蕭汝芳
中    華    民    國    95    年    9     月    15    日
附錄本案論罪科刑法條：
刑法第339條：
意圖為自己或第三人不法之所有，以詐術使人將本人或第三人之
物交付者，處五年以下有期徒刑、拘役或科或併科1000元以下罰
金。
以前項方法得財產上不法之利益或使第三人得之者，亦同。
前二項之未遂犯罰之。


司法院資訊處製作；財團法人民間司法改革基金會備份。
